【裁判字號】    90,交聲,162
【裁判日期】    900406
【裁判案由】    違反道路交通管理處罰條例聲明異議
【裁判全文】
臺灣臺北地方法院交通事件裁定                      九十年度交聲字第一六二號
    異議人即
    受處分人  甲○○
右列受處分人因違反道路交通管理處罰條例案件，對於台北市交通事件裁決所中華民
國九十年二月十二日所為之處分（原處分案號：北市裁三字第車裁二二－１Ａ000
0000號），聲明異議，本院裁定如左：
    主      文
原處分撤銷。
甲○○不罰。
    理      由
一、按法院受理交通事件，準用刑事訴訟法之規定，道路交通管理處罰條例（民國九
    十年年一月十七日總統修正公布前之舊法，新法雖經總統修正公布，惟其施行日
    期依同條例第九十三條規定須由行政院以命令定之，而行政院尚未以命令公布新
    法之施行日期，故以下所述及之本條例均係現在仍有效之修正生效前之舊法，先
    予敘明）第八十九條前段定有明文，是最高法院七十六年台上字第四九八六號判
    例「認定犯罪事實所憑之證據，雖不以直接證據為限，間接證據亦包括在內，然
    而無論直接證據或間接證據，其為訴訟上之證明，須於通常一般之人均不致有所
    懷疑，而得確信其為真實之程度者，始得據為有罪之認定，倘其證明尚未達到此
    一程度，而有合理之懷疑存在而無從使事實審法院得有罪之確信時，即應由法院
    為諭知被告無罪之判決。」所揭示刑事訴訟法上法院認定事實之最重要原則之一
    －即認定被告有罪，就該有罪事實不能有任何之合理懷疑存在（beyond the
    reasonable doubt）之原則於法院審理行為人違反道路交通管理處罰條例案件時
    ，當有其適用，易言之，法院於審理行為人違反道路交通管理處罰條例案件，當
    踐行完畢調查證據之程序後，為事實之認定時，如就原處分機關所認定之行為人
    違規之事實仍有合理之訴訟上懷疑，而無法百分之百確信行為人確有該當於道路
    交通管理處罰條例各該處罰條文之構成要件事實時，此際即應依訴訟上之待證事
    實「倘有懷疑，則從被告之利益作解釋」（in dubi opro reo）之證據法則，作
    對受處分人有利之認定。
二、本件原處分機關認受處分人即異議人甲○○於八十九年十二月十二日上午十時五
    十分許，將其所有車號ＡＱＹ－五七八號重型機車停放在台北市○○區○○街十
    五號前之殘障機車停車位，經台北市政府停車管理處（以下稱停管處）交通助理
    陳炎輝以拍照之方式採證，並以受處分人有違反道路交通管理處罰條例第五十六
    條第一項第九款汽車駕駛人停車方式不依規定之行為掣單舉發，嗣受處分人於舉
    發通知單上所載應到案日期前向原處分機關提出申訴，經原處分機關請舉發單位
    即停管處調查結果，仍認定受處分人有前述違規行為，原處分機關乃於九十年二
    月十二日以受處分人有違反前揭道路交通管理處罰條例第五十六條第一項第九款
    規定之行為，從輕裁處受處分人罰鍰新台幣（以下同）六百元。
三、訊據受處分人堅決否認有任何違反道路交通管理處罰條例前揭規定之行為，辯稱
    ：我停車的時候是把車子停在合法之機車停車格內，不曉得是誰把我的機車給移
    到旁邊之殘障車位等語，經查：
    本院卷附之受處分人所有上開車號重型機車固有停在上開地點之殘障機車停車格
    內之事實，惟由該張相片觀之，受處分人所有該部機車右側有一部機車，該部機
    車係停在一般機車停車格內，受處分人之機車恰好停在該殘障機車位與其右側一
    般機車停車位之中間，由上述證據資料以觀，受處分人辯稱其本來是停在機車停
    車格內，後可能是被他人移置至停車格外，尚非不可能（以受處分人停車地點為
    台北市補習班雲集之信陽街，附近機車停車位一車難求為公眾週知之事實），且
    證人即停管處交通助理員陳炎輝於本院九十年三月七日調查時供稱其並未親眼目
    睹受處分人有將該部機車停在殘障機車停車格內即予拍照採證，而係只看到該部
    機車停在殘障機車停車格內之物理狀態即予拍照採證（當日訊問筆錄參照），再
    參諸以機車之體積及重量不若一部汽車難以搬動，如果一部汽車係停在禁止停車
    區為警拍照採證，汽車駕駛人辯稱其汽車本來是停在合法之停車格後被他人搬動
    移置至禁止停車區，相信此種辯解即有違一般經驗法則，不過若是機車本來是停
    在停車格內，因如前所述機車之體積較小，重量較輕，並非沒有可能為他人自停
    車格內搬動移至停車格外，是依前揭訴訟上之待證事實「倘有懷疑，則從被告之
    利益作解釋」（in dubi opro reo）之證據法則，本件舉發之交通助理員既未目
    睹受處分人確有將該部機車停在殘障停車格內即予拍照採證，而係只看到該部機
    車停在殘障停車格內之物理狀態即予拍照採證，且如前所述，本件尚不能排除受
    處分人所有上開車號機車有為他人自一般之機車停車格內搬動移至殘障停車格內
    之合理懷疑，自應作對受處分人有利之認定，認其所為上開辯解為屬可採。
四、綜上所述，原處分機關所認定受處分人有前開違反道路交通管理處罰條例之違規
    事實，因舉發之交通助員並未目睹受處分人確有將該部機車停在殘障機車停車格
    內即予拍照採證，而係只看到該部機車停在殘障機車停車格內之物理狀態即予拍
    照採證，且如前所述，本件尚不能排除受處分人所有上開車號機車有為他人自一
    般機車停車格內搬動移至殘障機車停車格內之合理懷疑，受處分人上開辯解尚非
    不足採信，此外復查無其他積極證據足以證明受處分人有原處分機關所認定之前
    開違規行為，自應作對受處分人有利之認定，原處分機關不察，遽對受處分人為
    前開裁決，即難認為允當，應認受處分人之異議為有理由，自應由本院將原處分
    撤銷，改諭知受處分人不罰，以資適法。
據上論斷，應依道路交通案件處理辦法第二十條前段，裁定如主文。
中      華      民      國    九十      年      四      月      六      日
                                      臺灣臺北地方法院交通法庭
                                          法  官  葉  建  廷
右正本證明與原本無異。
如不服本裁定，應於裁定送達後五日內向本院提出抗告狀。
                                          書記官  許  婉  如
中      華      民      國    九十      年      四      月六      日


司法院資訊處製作；財團法人民間司法改革基金會備份。
